臺灣彰化地方法院刑事判決
110年度訴字第937號
公  訴  人  臺灣彰化地方檢察署檢察官 
被      告  張文政



選任辯護人  王慧凱律師(法扶律師)          
上列被告因違反毒品危害防制條例案件，經檢察官提起公訴（10
9年度偵字第13735號），本院判決如下：
   主    文
張文政犯販賣第一級毒品罪，累犯，處有期徒刑拾陸年。未扣案
之犯罪所得新臺幣柒仟元沒收，於全部或一部不能沒收或不宜執
行沒收時，追徵其價額。
    犯罪事實
一、張文政明知海洛因為第一級毒品，依法不得販賣、持有，竟
    基於販賣第一級毒品海洛因之犯意，深知前往衛生福利部彰
    化醫院接受美沙冬替代療法之施用毒品人口中，多有未能戒
    除毒癮之人，亦有許多施用毒品之人會前往該處附近找尋毒
    品來源，乃透過施用毒品者口耳相傳之方式，以駕駛車牌號
    碼0000-00號自小客車長時間停放於某處所，再由施用毒品
    者經他人介紹前往購毒之方式販賣毒品。而於民國109年8月
    29日10時37分許，在其所駕駛並停放彰化縣○○鄉○○路0段000
    號「7-11埔新門市」之車牌號碼0000-00號自小客車內，當
    場販賣第一級毒品海洛因給駕駛車牌號碼000-0000號自小客
    車前來購買毒品之洪巍峰，並得款新臺幣（下同）7000元。
二、案經彰化縣警察局北斗分局報告臺灣彰化地方檢察署檢察官
    偵查起訴。
    理    由
一、證據能力之認定
　　本判決以下所引用被告以外之人於審判外之陳述，被告張文
    政及其辯護人均同意有證據能力（見本院卷第63頁），檢察
    官於本院言詞辯論終結前亦未聲明異議，本院審酌其作成之
    情況並無違法或不當之瑕疵，且與待證事實具有關聯性，認
    為以之作為證據應屬適當，依刑事訴訟法第159條之5規定，
    均具有證據能力。其餘認定本案犯罪事實之非供述證據，查
    無違反法定程序取得之情，亦具證據能力，且均經本院審理
    時依法踐行調查證據之程序，自得作為本案認定之用。
二、訊據被告固坦認有於上揭時間、地點在其車內與證人洪巍峰
    見面，惟矢口否認有何販賣第一級毒品海洛因之犯行，辯稱
    ：其停車在那邊是為了要去7-11儲值遊戲點數，洪巍峰知道
    其這個人，也知道其駕駛的車號跟車型，當天到場之後洪巍
    峰就自己上其的車，其的車沒有鎖，上車就說要跟其買海洛
    因，其不認識洪巍峰的情況下怎麼可能賣給洪巍峰，所以交
    易沒有成功，其跟洪巍峰講說其身上沒有，洪巍峰就在那拜
    託問其可否介紹，其說沒有辦法，洪巍峰講一下就走了云云
    （見本院卷第62頁）。被告之辯護人則為被告辯護：證人洪
    巍峰是臨時決定購買毒品，還有跟被告殺價，可能身上帶的
    錢不夠，所以交易不成功的機率很高，且證人就交易到底是
    當場完成亦或30分鐘後折回現場交易之證詞反覆，可能係為
    挾怨報復或為減刑才為不實陳述等語（見本院卷第205頁）
    。
三、經查：
　㈠被告於109年8月29日10時37分許，駕駛車牌號碼0000-00自小
    客車停放在彰化縣○○鄉○○路0段000號「7-11埔新門市」旁，
    洪巍峰則駕駛其所有之車牌號碼000-0000號自小客車前往上
    開地點，洪巍峰到場後，被告先下車，再與洪巍峰分別坐上
    被告所駕駛車輛之駕駛座及副駕駛座，之後洪巍峰下車坐上
    自己之車輛，2人再先後駕車離開之事實，為被告所坦認，
    且與證人洪巍峰於警、偵訊及本院審理時之證述大致相符（
    見2796號他卷二第271至279、313至319頁、本院卷第184至1
    96頁），並有車輛詳細資料報表、跟拍照片、指認犯罪嫌疑
    人紀錄表、路口監視器畫面翻拍照片等在卷可佐（見2796號
    他卷一第103、119、145至147、2796號他卷二第281至283、
    291至297頁），此部分之事實應首堪認定。
　㈡證人洪巍峰證述如下
　⒈於警詢時證述：其在109年8月底，在彰化縣埔心鄉員鹿路上
    的一家超商旁，向一位綽號「師公」的男子購買7,000元之
    海洛因1包，其不清楚該男子的年籍資料及聯絡方式，其知
    道該男子是開一台深色TOYOTA舊型CARMY，車牌號碼數字為9
    556或9566，其是到上述地點找該男子，在詢問後向該男子
    購買海洛因。其駕駛其所有AUQ-8368號自小客車經過上述地
    點，發現綽號「師公」男子之深色TOYOTA舊型CARMY停放在
    路旁，其就下車向「師公」詢問有無海洛因，之後向「師公
    」購買7000元之海洛因1包，其不清楚重量，是對方隨機喊
    價的。「師公」就是被告，其跟被告不熟悉，只見過幾次面
    而已，沒有仇怨糾紛。109年8月16日11時48分許，其駕駛上
    開車輛停放在彰化縣○○路0段00號巷口，是要在被告回家必
    經之路等被告，因為其不知道被告家在哪裡，也沒有被告的
    聯繫方式或聯絡資料，只能在該處等待，其等待約50分鐘後
    ，因為沒有等到被告出現，其就自行離開了等語（見2796號
    他卷二第271至279頁）。
　⒉於偵訊時證述：其在109年8月底在彰化縣埔心鄉員鹿路上的
    一家超商旁，向一位綽號「師公」的男子購買7,000元之海
    洛因1包，其本來想殺價，但對方很硬，不給殺價，而且態
    度很不好。其是之前去彰化醫院喝美沙冬時遇到被告的，被
    告沒有在使用電話，會在固定的時間待在某個地方，就整個
    下午都待在那邊，其去找過被告2次，1次其在被告住處附近
    等了快2小時都沒有遇到，就放棄離開了。卷內跟拍照片及
    監視器畫面照片就是其跟被告進行毒品交易的情形，8月16
    日那次其只知道該處是被告回家必經之路，其在那裏等超過
    1小時，等不到人就回去了，所以沒有跟被告進行毒品交易
    ，當時被告的車有在家，但沒出門，其也不知道被告住哪一
    戶。8月29日交易的超商應該是7-11，被告就停車在那裏等
    人家去，其有進入被告的車，但前座還後座不記得了，車上
    只有被告，其跟被告詢問說有沒有得拿，被告說伊就有了，
    就問其要買多少的量，其就跟被告交易等語(見2796號他卷
    二第313至319頁。）
　⒊於本院審理時證述：其是在彰化醫院喝美沙冬時，朋友介紹
    被告認識的，被告綽號是「阿政」。其有在施用海洛因，之
    前找過被告2次，1次是在被告家附近外面，但該次沒有遇到
    被告，第2次在7-11埔新門市，其找被告是想拜託被告幫其
    問海洛因，其開車經過看到被告的車就停車，被告當時在7-
    11的停車場，坐在車內的駕駛座，其有請被告幫忙問看看可
    否拿到海洛因，其忘記跟被告講話時其在車內還車外，被告
    後來有幫其拿到毒品，被告應該是去另外的地方拿到毒品，
    講完話之後其先離開，被告應該也有離開，後來才又在停車
    場會合，第2次被告有幫其拿到大概7,000元的海洛因，其也
    有給錢。（經提示偵訊筆錄後）改稱案發當天的交易是當下
    交易，時間過那麼久了，偵訊時的印象較清晰。在交易過程
    中有跟被告殺價，問能否便宜一點，其不知道行情，就是問
    問看，其跟被告買了1小包，大概可以使用5、6次。其去埔
    心醫院戒癮治療時遇到認識被告的，因為時間過太久了印象
    模糊，當時可能是問朋友得知，如果要買毒品可以問看看被
    告，看被告可否幫忙拿海洛因，朋友說要找被告就去7-11那
    邊看看，8月16日那次朋友是跟其說去那附近等可能被告的
    車會出來。當時在喝美沙冬時1周會遇到被告3、4次，所以
    其當時記得被告的車輛跟車牌號碼等語（見本院卷第184至1
    96頁）。
　⒋核對證人洪巍峰上開證述可知，證人於警詢、偵查及本院審
    理中，均明確指稱案發當日其有駕駛其上開車輛到7-11埔新
    門市旁找駕駛之車牌號碼0000-00號自小客車之被告，並於
    詢問被告有無海洛因可購買及殺價後，向被告購得7,000元
    之海洛因1包。證人就其係在彰化醫院喝美沙冬戒毒時認識
    被告、經朋友介紹如果需要購買海洛因可詢問被告、案發當
    時知悉被告綽號為「師公」、車牌號碼數字為9556、販賣毒
    品之行為模式為不使用電話，僅駕車固定待在某個地方等待
    買家、案發當日其是駕車到現場看到被告車輛，且明確記得
    當日先向被告殺價不成後，向被告購買7,000元之海洛因等
    情，其前後證述均一致，並無扞格之處。又證人雖就被告之
    綽號及本案毒品交易之過程中，究竟是與被告在當場完成毒
    品交易，亦或先至現場詢問被告後，被告先離開去拿毒品，
    其後雙方再會合等情，於本院審理時曾為不同之證述，然證
    人經提示偵訊筆錄後，即表示因時間過太久，印象模糊，偵
    訊證述較為可採等語。則本院審酌證人偵訊證述時距離案發
    時不到2月，但於本院審理作證時距離案發時間已逾1年6月
    ，及其於本院審理時提示偵訊筆錄後，已明確證述如上等情
    ，認證人稱其於本院作證時與警詢、偵訊所述為不同處，係
    因時間久遠所致等語，可堪採信，尚不影響其上揭明確證稱
    「其記得被告車牌，知悉被告會駕車固定待在某個地點等待
    購毒者，其當日在案發地點於殺價不成後，向被告購買7,00
    0元之海洛因」等語之一致性及可信性。
　㈢被告於與本案相近之109年8月12日、23日，亦有以類似手法
    ，即購毒者經由他人介紹後，至某特定地點坐上被告車輛，
    再向被告購買海洛因，被告上開2犯行業經法院分別判刑8年
    、8年4月確定，有本院109年度訴字第1052號、臺灣高等法
    院臺中分院110年度上訴字第977號刑事判決及臺灣高等法院
    被告前案紀錄表等在卷可佐（見本院卷第13至30、79至97頁
    ）。被告前案經判刑之販毒手法，即係被告為避免與不熟悉
    之人使用電話或通訊軟體販賣毒品之犯行易遭查獲，故不以
    電話聯絡，而係透過口耳相傳之方式，長時間停車在某處等
    待購毒者上門，再與購毒者在其車上交易，此與證人證述之
    購毒情節相符，而有高度可信性。
　㈣依卷內之路口監視器畫面翻拍照片顯示，案發當時，被告車
    輛停放在左側，證人車輛到場後則停放在右側，證人車輛到
    場後，身穿深色衣服之被告先從被告車輛駕駛座下車，再與
    身穿淺色衣服之證人分別坐上被告車輛之駕駛座及副駕駛座
    ，證人從被告車輛副駕駛座下車後，即坐上證人車輛之駕駛
    座，並於倒車後離開現場，被告亦隨即駕車離開現場（見31
    93號他卷第63至73頁）。被告於警詢及偵訊時供稱：其不認
    識證人，對證人沒有印象，不知道是不是本人跟指認照片差
    很多，且照片只有拍到其車輛，沒有拍到證人進入其車輛，
    不是其不認罪，是其看照片認不出來，其沒有賣毒品給證人
    ，也不認識證人等語（見3193號他卷第37至40、99至101、1
    3735號偵卷第263至264頁）。於本院準備程序時供稱：案發
    當日其停車在現場，證人在喝美沙冬，知道其這個人及其駕
    駛的車號跟車型，證人到場後就自己上其車輛，其車輛沒有
    鎖，上來就說要買海洛因，其不認識證人的情形下怎麼可能
    賣給證人，其就說身上沒有，證人拜託其能否介紹，其說沒
    有辦法，證人就走了等語（見本院卷第62頁）。於本院審理
    時供稱：其有於109年在彰化醫院接受美沙冬替代療法，不
    認識證人，對有無見過證人沒什麼印象，照片上穿淺色衣服
    坐上其車輛的人就是證人，其不認識證人，證人是來拜託其
    幫忙拿海洛因，其說其沒有辦法，證人就上其車輛一直拜託
    ，其說沒有，其身上沒有東西也沒有地方可以拿，證人就走
    了，其想說其也走，所以隨後就開車離開。其不知道為何證
    人會來拜託其買海洛因，證人說是別人介紹的，前案其販賣
    毒品也是購毒者坐上其車輛，但不認識的人其不可能賣毒品
    ，要認識很久的人才能用這個方式跟其購毒等語（見本院卷
    第172至175頁）。被告先辯稱不認識證人、證人沒有上其車
    輛，且稱可能是指認照片跟本人有差異故其否認犯罪，然其
    於準備程序中即證人尚未於本院審理時到庭作證與被告當面
    對質前，即改稱證人有上其車輛，但其因為不認識證人，並
    未販賣毒品給證人，其辯詞前後不一，已難採信。又依監視
    器畫面照片顯示，被告顯然認識證人，且知悉證人到場是要
    找其，始會在看到證人車輛到場時，先行下車確認來者身分
    後，再讓證人坐上其車輛之副駕駛座以便交易毒品，足認被
    告辯稱因不認識證人，是其車沒鎖，證人自己上車，其不可
    能賣毒給不認識的人云云，顯與客觀證據不符，而無可採信
    。又辯護人雖為被告辯護稱證人當天有殺價，可能交易不成
    ，也可能挾怨報復或為減刑為不實陳述等語，然被告供稱不
    認識證人，證人亦稱只跟被告見過幾面，雙方間並無仇怨糾
    紛，又本案事實業據本院認定如上，辯護人所述僅為臆測之
    詞，尚難憑採。
　㈤按販賣毒品所謂之「營利意圖」，係指犯罪之目的，原則上
    不以發生特定結果為必要，衹須有營利之意圖為已足，不以
    買賤賣貴而從中取利為必要，且在交易過程中販毒者亦不當
    然可獲得利益，即便因市場價格變化或特殊因素導致販毒者
    賤價出售毒品，而產生虧損，只要販毒者原來目的在營利，
    即不此影響其營利意圖之認定，是於行為人有償的將毒品賣
    出時，縱未確切查得販賣賺取之實際差價，但除別有事證，
    足認係非為營利而為轉讓，確未牟利之情形外，尚難執此認
    非法販賣毒品之事證有所不足，致知過坦承者難辭重典，飾
    詞否認者反得逞僥倖，而失情理之平。查本案雖因被告否認
    犯行而未能查得其獲利情形，惟衡諸販賣第一級毒品罪之法
    定刑為無期徒刑或死刑，處無期徒刑者，得併科3千萬元以
    下罰金，罪責極重，倘若非有利可圖，一般人當無甘冒重度
    刑責而提供第一級毒品給他人之可能。是依一般社會通念以
    觀，販毒行為在通常情形下，均係以牟利為其主要誘因及目
    的。則被告既經本院認定有如上販賣毒品之行為，衡情如無
    相當利潤可圖，自無甘冒遭受重刑之風險。是本院認被告如
    上所示販賣第一級毒品犯行，應有從中牟利之意圖甚明。
四、綜上所述，本案事證明確，被告販賣第一級毒品，事證明確
    ，應予論罪科刑。
五、論罪科刑
　㈠核被告所為，係犯毒品危害防制條例第4條第1項之販賣第一
    級毒品罪。被告為供販賣第一級毒品，而持有第一級毒品之
    低度行為，為其販賣之高度行為所吸收，不另論罪。
　㈡刑之加重減輕事由：
　⒈被告前因施用毒品案件經判刑確定後，經本院以104年度聲字
    第1067號裁定定應執行有期徒刑2年10月確定；再因施用毒
    品及竊盜案件，經本院以104年度聲字第1068號裁定定應執
    行有期徒刑1年3月確定，並與上開2年10月接續入監服刑，
    於107年2月1日縮短刑期假釋出監併付保護管束，而於107年
    11月25日保護管束期滿，假釋未經撤銷，其未執行之刑以已
    執行論等情，有臺灣高等法院被告前案紀錄表在卷可按，其
    於受有期徒刑執行完畢後5年內，故意再犯本案有期徒刑以
    上之罪，為累犯。而被告前有數次施用毒品之前案，本案竟
    轉而販賣毒品，足認被告刑罰反應力薄弱，且其本案犯罪亦
    不因累犯之加重致其所受刑罰因而受有超過其所應負擔罪責
    ，及使其人身自由因而受過苛侵害之情形，適用累犯加重之
    規定，核無司法院大法官釋字第775號解釋所稱「不符合罪
    刑相當原則、牴觸憲法第23條比例原則」之情形，是除法定
    刑為死刑、無期徒刑部分不得加重外，其餘部分應依法加重
    其刑。　　
　⒉按犯第4條至第8條、第10條或第11條之罪，供出毒品來源，
    因而查獲其他正犯或共犯者，減輕或免除其刑，毒品危害防
    制條例第17條第1項定有明文。經查：被告就本案犯行，於
    偵查與本院審理時均否認犯行，而未供出毒品上手。辯護人
    雖為被告辯護稱：被告前案有於偵查中供出上手蔣宗能等語
    (見本院卷第153頁)，然並未因此查獲上手等情，有彰化縣
    警察局北斗分局111年1月11日北警分偵字第1110000641號函
    及所附職務報告、臺灣彰化地方檢察署111年1月14日彰檢秀
    溫109偵13735字第1119002122號函在卷可佐，是就其所犯販
    賣第一級毒品犯行，尚無適用毒品危害防制條例第17條第1
    項規定之餘地。又被告於偵查中及本院審理時均否認犯行，
    自無從適用同條第2項有關偵、審自白之減刑規定，併予敘
    明。
　⒊復按刑之量定，為求個案裁判之妥當性，法律固賦予法院裁
    量權，但此項裁量權之行使，除應依刑法第57條規定，審酌
    行為人及其行為等一切情狀，為整體之評價，並應顧及比例
    原則與平等原則，使罪刑均衡，輕重得宜，以契合社會之法
    律感情。又刑法第59條規定犯罪之情狀可憫恕者，得酌量減
    輕其刑，其所謂「犯罪之情狀」，與同法第57條規定科刑時
    應審酌之一切情狀，並非有截然不同之領域，於裁判上酌減
    其刑時，應就犯罪一切情狀（包括同法第57條所列舉之10款
    事項），予以全盤考量，審酌其犯罪有無可憫恕之事由（即
    有無特殊之原因與環境，在客觀上足以引起一般同情，以及
    宣告法定低度刑，是否猶嫌過重等等），以為判斷。而毒品
    危害防制條例第4條第1項販賣第一級毒品之法定刑為「死刑
    或無期徒刑；處無期徒刑者，得併科新臺幣3千萬元以下罰
    金」，然同為販賣毒品者，其原因動機不一，犯罪情節未必
    盡同，有為國際間大盤毒梟販賣鉅量者，亦有為一般中、小
    盤毒販少量販賣之分，其販賣行為所造成危害社會之程度自
    屬有異，法律科處此類犯罪，所設之法定最低本刑卻同為「
    死刑、無期徒刑」，不可謂不重。我國刑法係採教育刑主義
    ，於此情形，倘依其情狀茍予長期教育改造，即足以懲儆，
    並可達防衛社會之目的者，自非不可依客觀之犯行與主觀之
    惡性二者加以考量其情狀，是否顯有可憫恕之處，如認科以
    最低度刑仍嫌過重者，即有斟酌適用刑法第59條之規定酌量
    減輕其刑，期使個案裁判之量刑，能臻於至當，符合比例原
    則。本案被告所犯販賣第一級毒品罪，其販賣次數僅1次，
    販賣對象僅為洪巍峰1人，金額僅7,000元，所得非多，其惡
    性顯然遠不如大量走私進口或長期、大量販賣毒品之「大盤
    」、「中盤」毒梟，若不論販賣之對象、數量多寡，依上開
    法定刑論處，尚屬過苛，在客觀上足以引起社會一般之同情
    ，顯不符比例原則及公平原則而屬過重，客觀上不無可憫，
    依刑法第59條規定，就被告販賣第一級毒品罪予以減輕其刑
    ，且除死刑及無期徒刑部分外，應先加後減之。
  ㈢爰以行為人之責任為基礎，審酌被告明知海洛因具有高度成
    癮性，戒癮不易，其販賣行為危害社會治安與國人身心健康
    至鉅，為國法所厲禁，被告漠視法令禁制，恣意販賣海洛因
    ，戕害他人健康，欠缺守法觀念，應予非難；並斟酌被告販
    賣之次數1次，獲利7,000元，及考量被告前另有施用毒品、
    竊盜等前科，有臺灣高等法院被告前案紀錄表在卷可參，素
    行非佳，仍再犯本案犯行，足見其守法觀念淡薄；且被告犯
    後矢口否認犯行，犯後態度不佳；暨其自述學歷為高中肄業
    ，入監前是道士，已婚有2子，分別18、15歲，現在是其太
    太跟家人在扶養小孩，其有工作時也會拿錢回家等生活及經
    濟狀況（見本院卷第205頁）等一切情狀，量處如主文欄所
    示之刑，以示懲戒。
 六、沒收：
　  被告所犯之販賣第一級毒品罪，取得犯罪所得7,000元，並
    未扣案，應依刑法第38條之1第1項前段、第3項規定宣告沒
    收之，並於全部或一部不能沒收或不宜執行沒收時，追徵其
    價額。
據上論斷，依刑事訴訟法第299條第1項前段，判決如主文。
本案經檢察官林裕斌提起公訴，檢察官吳皓偉到庭執行職務。
中　　華　　民　　國　　111 　年　　4 　　月　　19　　日
                  刑事第六庭  審判長法  官  吳永梁
                                    法  官  張琇涵
                                    法  官  范馨元
以上正本證明與原本無異。
如不服本判決應於收受判決後20日內向本院提出上訴書狀，並應
敘述具體理由。其未敘述上訴理由者，應於上訴期間屆滿後20日
內向本院補提理由書(均須按他造當事人之人數附繕本)「切勿逕
送上級法院」。
中　　華　　民　　國　　111 　年　　4 　　月　　19　　日
                                    書記官  許原嘉
附錄論罪科刑法條：
毒品危害防制條例第4條
製造、運輸、販賣第一級毒品者，處死刑或無期徒刑；處無期徒
刑者，得併科新臺幣3千萬元以下罰金。
製造、運輸、販賣第二級毒品者，處無期徒刑或10年以上有期徒
刑，得併科新臺幣1千5百萬元以下罰金。
製造、運輸、販賣第三級毒品者，處7年以上有期徒刑，得併科
新臺幣1千萬元以下罰金。
製造、運輸、販賣第四級毒品者，處5年以上12年以下有期徒刑
，得併科新臺幣5百萬元以下罰金。
製造、運輸、販賣專供製造或施用毒品之器具者，處1年以上7年
以下有期徒刑，得併科新臺幣1百50萬元以下罰金。
前五項之未遂犯罰之。